【裁判字號】    97,裁,3126
【裁判日期】    970612
【裁判案由】    商標評定
【裁判全文】
最  高  行  政  法  院  裁  定
                                      97年度裁字第3126號
上  訴  人  甲○○
被 上訴 人  經濟部智慧財產局
代  表  人  王美花
被 上訴 人  旗正興業有限公司
代  表  人  乙○○
上列當事人間商標評定事件，上訴人對於中華民國97年2月21日
臺北高等行政法院96年度訴字第2168號判決，提起上訴，本院裁
定如下：
    主  文
上訴駁回。
上訴審訴訟費用由上訴人負擔。
    理  由
一、按對於高等行政法院判決之上訴，非以其違背法令為理由，
    不得為之，行政訴訟法第242條定有明文。依同法第243條第
    1項規定，判決不適用法規或適用不當者，為違背法令；而
    判決有同條第2項所列各款情形之一者，為當然違背法令。
    是當事人對於高等行政法院判決上訴，如依行政訴訟法第24
    3條第1項規定，以高等行政法院判決有不適用法規或適用不
    當為理由時，其上訴狀或理由書應有具體之指摘，並揭示該
    法規之條項或其內容；若係成文法以外之法則，應揭示該法
    則之旨趣；倘為司法院解釋或本院之判例，則應揭示該判解
    之字號或其內容。如以行政訴訟法第243條第2項所列各款情
    形為理由時，其上訴狀或理由書，應揭示合於該條項各款之
    事實。上訴狀或理由書如未依此項方法表明，或其所表明者
    與上開法條規定不合時，即難認為已對高等行政法院判決之
    違背法令有具體之指摘，其上訴自難認為合法。
二、本件上訴人對於高等行政法院判決上訴，主張：上訴人已舉
    證關於本件系爭商標「福爾摩沙」及「FORMOSA」是否構成
    近似及有所混淆誤認，被上訴人審查基準前後不一，違反平
    等原則，且有裁量濫用，原判決未依法調查相關事證且未依
    法判決，為判決違背法令。被上訴人歷年來審查認定「福爾
    摩沙」及「FORMOSA」非為近似，被上訴人審查決定未保護
    上訴人之信賴，原判決未予論究，顯有不適用法規之違法。
    上訴人所舉證歷年相似案件有37件之多，原處分及原決定僅
    論及6件，顯見其有疏漏，原判決亦疏未調查，且無適當表
    明心證，原判決顯然違法等語，雖以該判決違背法令為由，
    惟核其上訴理由，係就原審取捨證據、認定事實之職權行使
    ，指摘其為不當，且原判決亦已敘明：系爭註冊第0000000
    號「福爾摩沙」商標圖樣係由單純之中文「福爾摩沙」所構
    成，而據以評定註冊第948125號「寶島FORMOSA」商標圖樣
    係由中文「寶島」與外文「FORMOSA」所組成；二者商標相
    較，前者之中文「福爾摩沙」為後者之外文「FORMOSA」的
    中譯文，且中文「福爾摩沙」一詞於消費者在觀念上等同於
    「寶島」一詞，是二者在觀念、讀音上相近，以具有普通知
    識之相關消費者，於購買時施以普通之注意，有致使人產生
    混淆誤認之虞，應構成近似之商標。再者，系爭商標與據以
    評定商標二者所使用均屬具乾燥、通風、空調等功能之相關
    商品，二者之性質及功能、用途相同或相近，且通常來自相
    同之產製主體，銷售予同一消費族群，如標示上相同或近似
    的商標，依一般社會通念及市場交易情形，易使一般商品消
    費者誤認其為來自相同或雖不相同但有關聯之來源，應屬類
    似商品。綜上，揆諸兩造商標近似程度及指定使用於同一或
    類似之商品，易使相關消費者混淆誤認之虞者致產生混淆誤
    認之虞。從而，被上訴人以系爭商標有違修正前商標法第37
    條第12款及現行商標法第23條第1項第13款之規定，所為第0
    000000號「福爾摩沙」商標之註冊應予撤銷之處分，依法自
    無不合等情甚詳。上訴意旨就原審已論斷者，泛言未論斷，
    或就原審所為論斷，泛言其論斷違背法令，而非具體表明合
    於不適用法規、適用法規不當、或行政訴訟法第243條第2項
    所列各款之情形，難認對該判決之如何違背法令已有具體之
    指摘。依首開規定及說明，應認其上訴為不合法。
三、據上論結，本件上訴為不合法。依行政訴訟法第249條第1項
    前段、第104條、民事訴訟法第95條、第78條，裁定如主文
    。
中    華    民    國    97    年    6     月    12    日
                    最高行政法院第一庭
                        審判長法官  鄭  淑  貞
                              法官  姜  仁  脩
                              法官  鄭  忠  仁
                              法官  鄭  小  康
                              法官  帥  嘉  寶
以  上  正  本  證  明  與  原  本  無  異
中    華    民    國    97    年    6     月    13    日
                              書記官  郭  育  玎


司法院資訊處製作；財團法人民間司法改革基金會備份。
